【裁判字號】    97,訴,2073
【裁判日期】    980520
【裁判案由】    公共危險等
【裁判全文】
臺灣臺北地方法院刑事判決              97年度訴字第2073號
公  訴  人  臺灣臺北地方法院檢察署檢察官
被      告  乙○○
                    （在臺灣臺北監獄臺北分監執行中）
選任辯護人  陳宏模律師
上列被告因公共危險等案件，經檢察官提起公訴（97年度偵字第
21430 號），本院判決如下：
    主  文
乙○○共同攜帶兇器竊盜，累犯，處有期徒刑拾月。扣案如附表
壹、貳所示之物均沒收。
    事  實
一、乙○○前於民國94年間因違反毒品危害防制條例案件，經臺
    灣板橋地方法院以94年度易字第1290號判決判處有期徒刑7
    月，嗣經臺灣高等法院以95年度上易字第355 號判決駁回上
    訴確定，又因竊盜案件經臺灣板橋地方法院以95年度易字第
    78號判決判處有期徒刑10月，嗣經臺灣高等法院撤銷原判決
    仍判處有期徒刑10月確定，上開2 案件之宣告刑經臺灣高等
    法院以95年度聲字第2610號裁定定應執行有期徒刑1 年4 月
    ，又經臺灣高等法院以96年度聲減字第1476號裁定依中華民
    國96年罪犯減刑條例各減為有期徒刑3 月又15日、5 月，並
    定應執行有期徒刑7 月15日確定，於96年7 月15日執行完畢
    。詎乙○○仍不知悔改，竟與甲○○（經本院通緝中）共同
    基於意圖為自己不法所有之犯意聯絡，於97年9 月20日凌晨
    1 時許，2 人各自騎乘機車至交通部臺灣鐵路管理局所有位
    於臺北市中正區○○○路與紹興北街口之5 號通風口建築物
    （即華山變電站），並合力頂開建築物鐵門，再將門鎖自內
    打開，入內查看確有無人看管可供竊取變賣之接地電纜線、
    接地銅片後，旋於同日凌晨3 時許，攜帶其等所有如附表1
    所示客觀上具有危險性可供兇器使用之工具及如附表2 所示
    用以保護雙手、照明現場、綑綁、裝承竊得物品之輔助工具
    返回上開地點，各自以附表1 、2 所示之工具剪取價值共計
    新臺幣80,000元之接地電纜線11條、接地銅片2 片，並將接
    地電纜線之外皮剝除取其內電纜線芯得手。嗣經警員在上址
    發現乙○○、甲○○竊取上開物品而當場查獲，並扣得乙○○、甲○○所有如附表1 、2 所示供犯罪所用之工具，始知
    上情。
二、案經內政部警政署鐵路警察局第一警務段報請臺灣臺北地方
    法院檢察署檢察官偵查起訴。
    理  由
壹、程序方面
一、證人丙○○於警詢中之陳述無證據能力：
    按刑事訴訟法第159 條第1 項規定：「被告以外之人於審判
    外之言詞或書面陳述，除法律有規定者外，不得作為證據。
    」，係酌採英美法之傳聞法則，但於第159 條之1 至第159
    條之5 增設例外規定，以應實務需要，俾符實體真實發現之
    訴訟目的。本件證人於警詢時製作之警詢筆錄，係被告以外
    之人於審判外之書面陳述，依上開規定，原則上不得作為證
    據，且查無同法第159 條之3 所規定之例外情形，是證人於
    警詢中之陳述，不具證據能力。
二、證人丙○○於偵查中之證述有證據能力：
    按被告以外之人於偵查中向檢察官所為陳述，除顯有不可信
    之情況者外，得為證據，刑事訴訟法第159 條之1 第2 項定
    有明文。證人於檢察官偵查中以證人身份向檢察官具結所為
    之證述，未曾提及檢察官在偵查時有不法取供之情形，亦無
    顯不可信之情況，依上說明，證人於偵查中之證言自具有證
    據能力。
貳、實體方面
一、上開犯罪事實，業據被告乙○○於警詢、偵查及本院審理時
    坦承不諱，核與共犯甲○○於警詢中證述情節相符，且有贓
    物認領保管單、現場照片影本6 張附卷可稽（97年度偵字第
    21430 號卷第9 頁至第13頁、第56頁、第57頁、第43頁、第
    48頁至第50頁），復有附表1 、2 所示之工具扣案可佐，足
    認被告之自白與事實相符，自可採為認定被告有罪之依據。
    從而本件事證明確，被告攜帶兇器竊盜犯行堪以認定，應予
    依法論科。
三、按刑法第321 條第1 項第2 款所謂毀越門扇，其『越』指踰
    越而言，如係從門走入或開鎖啟門入室，均不得謂為踰越門
    扇（最高法院77年度台上字第1130號判決意旨參照），查本
    件被告乙○○與共犯甲○○係以2 人合力頂開華山變電站之
    建築物鐵門，再將門鎖自內打開開門入內竊取財物，業據被
    告警詢及本院審理時供述在卷（見97年度偵字第21430 號卷
    第2 頁、本院卷第110 頁反面），復查無證據證明渠等有何
    毀損或踰越該門扇之行為，揆諸上開說明，自與刑法第321
    條第1 項第2 款毀越門扇竊盜之構成要件不符。次按刑法第
    321 條第1 項第3 款之攜帶兇器竊盜罪，係以行為人攜帶兇
    器竊盜為其加重條件，此所謂兇器，其種類並無限制，凡客
    觀上足對人之生命、身體安全構成威脅，具有危險性即屬之
    ，且只須行竊時攜帶此種具有危險之兇器為已足，並不以攜
    帶之初有行兇之意圖為必要（最高法院79年臺上字第5253號
    判例足參），查被告與共犯甲○○所有持供犯本罪所用之附
    表1 所示之物，外觀均如附表1 所載，有勘驗筆錄在卷可憑
    （本院卷第112 頁至第114 頁），且被告與共犯甲○○係持
    該等工具剪斷接地電纜線、拆除接地銅片，是該等物品依社
    會一般觀念足以對人之生命、身體安全構成威脅，在客觀上
    顯然具有危險性，應屬刑法第321 條第1 項第3 款所稱之兇
    器無疑。又按竊盜罪既遂與未遂之區別，應以所竊之物已否
    移入自己權力支配之下為標準。若已將他人財物移歸自己所
    持，即應成立竊盜既遂罪，最高法院25年上字第7374號著有
    判例。被告與共犯甲○○既已剪取接地電纜線11條、接地銅
    片2 片，並將接地電纜線之外皮剝除取其內電纜線芯，上開
    物品已置於其等實力支配之範圍內，應屬竊盜既遂，至於該
    物是否已置於可得自由處分之安全狀態，並不影響竊盜既遂
    之認定。核被告所為，係犯刑法第321 條第1 項第3 款之攜
    帶兇器竊盜罪。公訴意旨認被告所為係犯刑法第321 條第1
    項第2 款、第3 款、第2 項之踰越門扇攜帶兇器竊盜未遂罪
    ，要與上開論罪事實有異，容有未洽，應予指明。又因行為
    之既遂或未遂僅係犯罪狀態之不同，而非處罰之獨立規定，
    不生變更起訴法條之問題，附此敘明。被告與共犯甲○○就
    上開竊盜犯行間，有犯意聯絡及行為分擔，均為共同正犯。
    被告前於94年間因違反毒品危害防制條例案件，經臺灣板橋
    地方法院以94年度易字第1290號判決判處有期徒刑7 月，嗣
    經臺灣高等法院以95年度上易字第355 號判決駁回上訴確定
    ，又因竊盜案件經臺灣板橋地方法院以95年度易字第78號判
    決判處有期徒刑10月，嗣經臺灣高等法院撤銷原判決仍判處
    有期徒刑10月確定，上開2 案件之宣告刑經臺灣高等法院以
    95年度聲字第2610號裁定定應執行有期徒刑1 年4 月，又經
    臺灣高等法院以96年度聲減字第1476號裁定依中華民國96年
    罪犯減刑條例各減為有期徒刑3 月又15日、5 月，並定應執
    行有期徒刑7 月15日確定，於96年7 月15日執行完畢，有臺
    灣高等法院被告前案紀錄表1 份在卷可稽，被告前受有期徒
    刑執行完畢，5 年內故意再犯本件最重本刑為有期徒刑以上
    之罪，為累犯，應依刑法第47條第1 項規定加重其刑。爰審
    酌被告為貪圖不法利益，不思以正當途徑努力獲取財物，任
    意竊取他人物品，侵害他人財產法益，價值觀念偏差，應予
    導正，且以攜帶兇器之手法竊盜，破壞社會治安甚鉅，參以
    被告前有竊盜前科，素行不佳，有上開臺灣高等法院被告前
    案紀錄表可參，其受徒刑執行完畢後，猶再犯本案，足見毫
    無悔悟之意，並考量其於本院審理時尚能坦承犯行，犯後態
    度尚可，所竊財物價值非鉅，並已返還被害人，有上開贓物
    認領保管單可參，及犯罪動機、目的、手段、智識程度及生
    活狀況等一切情狀，量處如主文所示之刑，以示懲儆。被告
    為警查獲時扣案如附表1 、2 所示之物，為被告及共犯甲○○所有持供犯本罪所用之物，此經被告於警詢、審理時陳明
    在卷（97年度偵字第21430 號卷第12頁、本院卷第110 頁反
    面），爰依刑法第38條第1 項第2 款之規定宣告沒收。
四、不另為無罪諭知部分：
  (一)公訴意旨另以：被告與共犯甲○○上開犯行另涉犯刑法第18
    4 條第1 項妨害火車行駛安全罪嫌等語。
  (二)按犯罪事實應依證據認定之，無證據不得認定其犯罪事實。
    又不能證明被告犯罪者，應諭知無罪之判決，刑事訴訟法第
    154 條第2 項、第301 條第1 項分別定有明文。再按，事實
    之認定，應憑證據，如未能發現相當證據，或證據不足以證
    明，自不能以推測或擬制之方法，為裁判基礎；且認定不利
    於被告之事實須依積極證據，苟積極證據不足為不利於被告
    事實之認定時，即應為有利於被告之認定；另認定犯罪事實
    所憑之證據，雖不以直接證據為限，間接證據亦包括在內，
    然無論直接證據或間接證據，其為訴訟上之證明，須於通常
    一般之人均不致有所懷疑，而得確信其為真實之程度者，始
    得據之為有罪之認定，倘其證明尚未達到此一程度，而有合
    理之懷疑存在，無從使事實審法院得有罪之確信時，即應由
    法院為諭知被告無罪之判決，最高法院40年台上字第86號、
    30年上字第816 號、76年台上字第4986號著有判例。
  (三)本件公訴人以被告涉犯刑法第184 條第1 項妨害火車行駛安
    全罪嫌財罪嫌，無非以證人丙○○偵查中之證述、被告及共
    犯甲○○於警詢及偵查中自白、扣押物品目錄表、贓物認領
    保管單、附表1 、2 所示扣押物及照片6 張等資為論據。
  (四)訊據被告固坦承與共犯甲○○持附表1 、2 所示之工具至上
    址竊盜一情不諱，惟堅決否認有何妨害火車行駛安全犯行，
    辯稱：我不知道該處是臺灣鐵路管理局華山變電站，也不知
    道所接的電線是通到哪裡，並無妨害火車往來通行安全之故
    意等語。辯護人則以自華山變電站外觀上無法看出是供火車
    隧道之電力使用，且被告之行為並未影響火車通行等語資為
    被告辯護。
  (五)經查：
  1.本件被告與共犯甲○○入內竊取接地電纜線及接地銅片之5
    號通風口（華山變電站）係負責供應華山區段○道通風及該
    區段○道照明、監控，此經證人即臺灣鐵路管理局外包商丙○○於偵查中證述明確，並有交通部臺灣鐵路管理局97年12
    月30日鐵電訊字第0970029608號函附卷可憑（97年度偵字第
    21430 號卷第63頁、本院卷第66頁），惟觀諸華山變電站之
    建築物本體及四周環境，除懸掛於其中一建築物大門上方之
    緊急逃生出口指標上有臺灣鐵路管理局之圖案標誌外，並無
    其他表明為臺灣鐵路管理局所有財產之標示，亦未樹立告示
    牌對外警示此處之機房設備係供應火車隧道之電源使用，此
    有現場照片4 張存卷可查（本院卷第61頁、第62頁），且被
    告與共犯甲○○前往行竊之時間係於凌晨時分、光源不足，
    實無從注意該建築物屬臺灣鐵路管理局所有並知悉該建築物
    內之裝置為臺灣鐵路管理局控制火車隧道內電力之機房設備
    ；又被告與共犯甲○○竊盜地點位在臺北市中正區○○○路
    與紹興北街口，距離臺北火車站位置尚遠，且現今臺北市區
    內之火車係在地底行駛，衡情一般人主觀上亦難預見該等建
    築物內之接地電纜線、接地銅片係臺灣鐵路管理局所有供火
    車隧道內一般電力使用。是被告辯稱其主觀上對於該處為臺
    灣鐵路管理局華山變電站一情並不知情，應屬可信。
  2.又被告及共犯甲○○所竊取之接地電纜線及接地銅片其作用
    主要是防止人身遭受電擊、設備和線路遭受損壞、預防火災
    和防止雷擊、防止靜電損害和保障電力系統正常，如遭竊取
    後變電設備漏電會電傷人員，如遭雷擊變電設備會受損壞，
    嚴重時隧道區段會停電（一般電力，而非火車動力用電），
    而「臺鐵火車隧道內一般電力（非電車運行電力）停電所造
    成之影響如下：(一)隧道內之號誌機（紅、綠燈）電源，於停
    電一段時間後，將影響火車運行，造成火車誤點。(二)隧道內
    之照明不亮，不影響火車運行。(三)隧道內通風口排、送風機
    不能運轉，緊急時將影響人（旅客）安全。(四)隧道內抽水站
    若長時間停電將造成隧道內淹水，影響火車運行。(五)隧道內
    無線電通話系統，於停電一段時間後，將影響火車運行通訊
    。(六)隧道內相關機電、火警等監視、控制系統，停電一段時
    間後訊號將中斷，間接影響火車之運行安全。」，此固經交
    通部臺灣鐵路管理局97年11月26日鐵電訊字第0970026494號
    函、97年12月30日鐵電訊字第0970029608號函函覆在卷（本
    院卷第31頁、第32頁、第66頁），惟被告與共犯甲○○竊取
    接地電纜線及接地銅片後，未造成上開停電之影響，而未影
    響火車運行，亦經交通部臺灣鐵路管理局97年11月26日鐵電
    訊字第0970026494號函敘明，顯見被告與共犯甲○○竊取接
    地電纜線及接地銅片後，因未造成隧道內電源中斷，而無因
    隧道內電源中斷致生火車往來之危險，亦可認定。
  3.綜上，被告雖至臺灣鐵路管理局華山變電站竊取接地電纜線
    、接地銅片等物，但其主觀上並未認識亦無從注意該接地電
    纜線、接地銅板為臺灣鐵路管理局所有用以供火車隧道內供
    電使用，且因所竊取上開物品尚未影響火車隧道內之供電中
    斷致造成火車往來危險之狀態，所為即與刑法第184 條之構
    成要件有間，自無從僅因被告竊取臺灣鐵路管理局所有之接
    地電纜線、接地銅片之事實，遽認其有妨害火車行車往來安
    全之犯行。惟公訴意旨認此部分與前揭論罪科刑部分間有想
    像競合之裁判上一罪關係，爰不另為無罪之諭知，併此敘明
    。
五、同案被告甲○○俟通緝到案後另行審結。
據上論斷，應依刑事訴訟法刑事訴訟法第299 條第1 項前段，刑
法第28條、第321 條第1 項第3 款、第47條第1 項、刑法第38條
第1 項第2 款，判決如主文。
本案經檢察官蔡彥守到庭執行職務。
中    華    民    國    98    年    5     月    20    日
                  刑事第十八庭審判長法  官  胡宗淦
                                    法  官  游士珺
                                    法  官  林芳華
以上正本證明與原本無異。
如不服本判決應於收受送達後10日內向本院提出上訴書狀，並應
敘述具體理由；其未敘述上訴理由者，應於上訴期間屆滿後20日
內向本院補提理由書（均須按他造當事人之人數附繕）「切勿逕
送上級法院」。
                                書記官  林鈴芬
中    華    民    國    98    年    5     月    20    日
附錄本案論罪科刑法條
刑法第321條
犯竊盜罪而有左列情形之一者，處 6 月以上、 5 年以下有期徒
刑：
一、於夜間侵入住宅或有人居住之建築物、船艦或隱匿其內而犯
    之者。
二、毀越門扇、牆垣或其他安全設備而犯之者。
三、攜帶兇器而犯之者。
四、結夥三人以上而犯之者。
五、乘火災、水災或其他災害之際而犯之者。
六、在車站或埠頭而犯之者。
前項之未遂犯罰之。
附表1
┌─┬─────┬──┬────────────────────┐
│編│名稱      │數量│外觀                                    │
│號│          │    │                                        │
├─┼─────┼──┼────────────────────┤
│1 │斜口剪（大│壹支│長約24.5公分，除塑膠把柄外，均為金屬材質│
│  │）        │    │，質地堅硬，且末端尖銳。                │
├─┼─────┼──┼────────────────────┤
│2 │斜口剪（小│壹支│長約15.5公分，除塑膠把柄外，均為金屬材質│
│  │）        │    │，質地堅硬，且末端尖銳。                │
├─┼─────┼──┼────────────────────┤
│3 │水管鉗    │壹支│長約19.7公分，全為金屬製，具有相當之重量│                                      │
├─┼─────┼──┼────────────────────┤
│4 │活動扳手  │壹支│長約26公分，全為金屬製，具有相當之重量  │
├─┼─────┼──┼────────────────────┤
│5 │水道鉗    │壹支│長約26.5公分，全為金屬製，具有相當之重量│
│  │          │    │                                        │
├─┼─────┼──┼────────────────────┤
│6 │一字起子  │壹支│長約18.9公分，除塑膠把柄外，鑽頭部分均金│
│  │          │    │屬材質，前端尖銳呈扁平狀。              │
├─┼─────┼──┼────────────────────┤
│7 │十字起子  │壹支│長約18.7公分，除塑膠把柄外，鑽頭部分均金│
│  │          │    │屬製、前端尖銳。                        │
├─┼─────┼──┼────────────────────┤
│8 │線勾刀    │壹支│長約16.3公分，除塑膠把柄外，其餘均為金屬│
│  │          │    │製，前端尖銳。                          │
├─┼─────┼──┼────────────────────┤
│9 │電纜剪    │壹支│長約25.3公分，除塑膠把柄外，其餘均為金屬│
│  │          │    │製，前端尖銳呈鋸齒狀，具有相當之重量。  │
├─┼─────┼──┼────────────────────┤
│10│瑞士刀    │壹支│刀鋒主要結構為金屬材質，質地堅硬，前緣尖│
│  │          │    │銳，質地堅硬，前緣尖銳，並有把手可供握取│
├─┼─────┼──┼────────────────────┤
│11│固定扳手  │壹支│長約18公分，全為金屬製，具有相當之重量。│
│  │          │    │                                        │
│  │          │    │                                        │
├─┼─────┼──┼────────────────────┤
│12│固定扳手  │壹支│長約17.5公分，全為金屬製，具有相當之重量│
│  │          │    │                                        │
├─┼─────┼──┼────────────────────┤
│13│線勾刀片  │參片│各長約8公分，金屬製，末端尖銳。         │
├─┼─────┼──┼────────────────────┤
│14│美工刀    │壹盒│內有4片，各長約13公分，金屬製，末端尖銳 │
└─┴─────┴──┴────────────────────┘
附表2
┌───┬───────┬───────┐
│編號  │名稱          │數量          │
├───┼───────┼───────┤
│1     │手套          │貳雙          │
├───┼───────┼───────┤
│2     │電線膠帶      │壹捲          │
├───┼───────┼───────┤
│3     │黃色布袋      │參只          │                                      │
├───┼───────┼───────┤
│4     │頭戴式照明燈  │壹組          │
├───┼───────┼───────┤
│5     │手電筒        │貳只          │
├───┼───────┼───────┤
│6     │塑膠布袋      │壹只          │
├───┼───────┼───────┤
│7     │銅線套頭      │壹個          │
├───┼───────┼───────┤
│8     │米色手提包    │壹個          │
└───┴───────┴───────┘


司法院資訊處製作；財團法人民間司法改革基金會備份。
